臺灣高雄地方法院民事裁定　　　　　　 100年度事聲字第53號
異　議　人　匯豐(台灣)商業銀行股份有限公司
法定代理人　李鐘培
聲　請　人　萬泰商業銀行股份有限公司
法定代理人　盧正昕
相　對　人　王建明
代　理　人　郭季榮律師
上列異議人與相對人間消費者債務清理事件，異議人對於民國10
0 年1 月17日本院99年度司執消債更字第164 號所為更生方案認
可之裁定提出異議，本裁定如下：
    主  文
異議駁回。
    理  由
一、異議人萬泰商業銀行股份有限公司（下稱萬泰銀行）異議意
    旨略以：相對人更生方案所提之清償成數僅債整體債務28.1
    8 ％，相對人之原有債務因法院裁定更生而未有再依約繼續
    加計利息情況下，清償成數應屬過低，對債權人有失公允。
    再者，相對人目前從事計程車營業，其每月收入扣除成本僅
    約新台幣（下同）25 ,000 元，若以相對人每月營業24天，
    每天12小時計算，相對人每小時收入僅86元，似有低報收入
    之嫌。況且相對人91年、93年間向債權人申請信用卡、現金
    卡所填寫之收入為72萬元、60萬元，是相對人既可謀月薪5
    萬元以上，卻僅以25,000元收入為滿足，實讓人無法認同，
    原裁定認可之更生方案對債權人有失公允，為此爰依法聲明
    異議，請求廢棄原裁定等語。
二、異議人匯豐（台灣）商業銀行股份有限公司（下稱匯豐銀行
    ）意旨略以：相對人前向債權人辦理信用卡時，每月薪資所
    得達50,000元，而聲請更生所提薪資所得驟降至40,000元遠
    低過去平均薪資水準，是相對人之收入恐有低估之虞。又依
    相對人債務明細中，多為信用卡債務，更顯相對人未衡量自
    身之收入情況超支消費之情事，相對人前因奢侈消費累積高
    額負債，卻藉由更生程序大幅減免債務，造成債權人鉅額損
    失，實有欠公允，為此爰依法聲明異議，請求廢棄原裁定等
    語。
三、按關於更生或清算之程序，除本條例別有規定外，準用民事
    訴訟法之規定，消費者債務清理條例（下稱消債條例）第15
    條定有明文。而當事人對於司法事務官處理事件所為之終局
    處分，得於處分送達後10日之不變期間內，以書狀向司法事
    務官提出異議。司法事務官認前項異議有理由時，應另為適
    當之處分；認異議為無理由者，應送請法院裁定之。法院認
    第一項之異議為有理由時，應為適當之裁定；認異議為無理
    由者，應以裁定駁回之。民事訴訟法第241 條第1 至3 項定
    有明文。次按消債條例之制定，乃為使負債務之消費者依本
    條例所定程序清理其債務，以調整其與債權人及其他利害關
    係人之權利義務關係，保障債權人之公平受償，謀求消費者
    經濟生活之更生，進而健全社會經濟之發展，除有第63條所
    定之情形外，法院得斟酌裁量認可更生方案。而於債務人有
    薪資、執行業務所得或其他固定收入之情形下，依該條例第
    64條之規定，在除有該條第2 項所定之情形外，法院如認更
    生方案之條件公允者，即得不經債權人會議可決，逕依債務
    人之聲請或依職權以裁定認可更生方案；是以如無該條例第
    63條第1 項或第64條第2 項情形，法院自得斟酌債務人之資
    力狀況、債務人所提更生方案之還款成數及是否有浪費之情
    事、債務人實際生活上有無特殊困難等情狀而為更生方案之
    條件是否為公允之審認，進而裁量認可該更生方案。
四、經查：
  (一)相對人97年、98年度所得分別為14,709元、124,375 元。目
    前以開計程車為業，每月營收40,000元，扣除計程車租賃費
    用15,000元，每月實際所得為25,000元，有財政部高雄市國
    稅局97年度綜合所得稅各類所得資料清單、98年度各類所得
    扣繳憑單、高雄市駕駛安全協會計程車租賃聯合合約書、勞
    工保險被保險人投保資料明細表可憑（見消債更卷第46頁、
    48頁、24至25頁、27頁、44頁），是相對人每月實際所得為
    25,000元，堪予認定。異議意旨固主張相對人前向債權人辦
    理信用卡時，填寫每月薪資所得達50,000元以上，而相對人
    陳報目前實際所得降至25,000元，已遠低過去平均薪資水準
    ，是相對人之收入恐有低估之虞云云，然相對人駕駛計程車
    每月營收係40,000元，扣除租賃費用15,000元，所餘每月實
    際所得為25,000元，已如前述，則依前開金額計算相對人每
    月得支配之所得，而提出更生方案，尚屬合理，且相對人駕
    車之實際收入狀況，亦隨景氣之良窳而有變化，異議人等就
    相對人低估收入乙節，並未提出具體事證釋明，本院亦無從
    依異議人等空泛臆測而為任何調查，是異議萬泰銀行、匯豐
    銀行執此聲明異議，自無理由。
  (二)另異議意旨雖稱相對人更生方案所提之清償成數僅債整體債
    務28.18 ％，應屬過低，對債權人有失公允云云。然相對人
    每月實際所得約25,000元，已如前述。以內政部社會司所公
    告高雄市99年度最低生活費用標準11,309元計算相對人個人
    必要生活費用，則相對人每月薪資扣除必要生活支出後，僅
    剩餘13,691元。而相對人提出按月清償13,691元之更生方案
    ，足見，相對人確已撙節開支而願以較拮据之方式維持生活
    ，將每月薪資扣除必要支出之所餘，全數用以清償債務，堪
    認已為更生方案盡最大之努力。再者，所謂公允與否，應審
    酌債權人與債務人之利益衡平、債務人之償債能力與清償誠
    意以及社會公益等因素加以綜合判斷，還款期間、還款成數
    及數額並非判斷更生方案是否公允之唯一標準，故本件相對
    人所提更生方案既已盡其最大清償能力，亦不能僅憑其還款
    成數為28.18 ％，即認更生方案不公，是相對人之更生方案
    應屬公允、適當、可行，異議人萬泰銀行執此聲明異議，自
    無理由。
  (三)異議人匯豐銀行固主張相對人前因奢侈消費累積高額負債，
    卻藉由更生程序大幅減免債務，造成債權人鉅額損失，實有
    欠公允云云。然消債條例之立法目的，係為使不幸陷入經濟
    困境之人得以清理債務、重建生活。對於選擇更生程序清理
    債務之債務人，消債條例並未明文將有不當理財情形之債務
    人排除不予適用；消債條例第63條第1 項、第64條第2 項之
    規定，亦已為確保債權人權益，對於法院認可更生方案設有
    限制，而其中並無債務人如有奢侈、浪費或不當理財之限制
    條件。從而法院自不得以債務人有不當理財之原因，而於前
    階段程序之更生程序，預先審查並據以否決其更生方案，異
    議人執此聲明異議，自無理由。
五、綜上所述，本院司法事務官斟酌債務人所提更生方案，分96
    期，每期清償13,691元，清償總金額達1,314,336 元，認其
    條件核屬公允、適當、可行，在為平衡保障債權人之公平受
    償，並謀求相對人經濟生活之更生重建等消費者債務清理條
    例之立法要求下，依職權認可相對人所提前述更生方案，尚
    無不當。又查無同條例第63條或第64條第2 項所定不應認可
    之消極事由存在，乃逕依同條例第64條第1 項裁定予以認可
    相對人所提更生方案，經核並無不合。從而，異議人執前詞
    指摘原裁定為不當，求予廢棄，為無理由，應予駁回。
六、依消費者債務清理條例第15條、民事訴訟法第240 條之4 第
    3 項後段、第78條，裁定如主文。
中    華    民    國   100    年    3     月    24    日
                  民事第三庭法  官  洪能超
上為正本係照原本作成。
如不服本裁定，應於裁定送達後10日內，以書狀向本院提出抗告
，並繳納抗告費新臺幣1 千元。
中    華    民    國   100    年    3     月    24    日
                            書記官  火秋予